臺灣桃園地方法院刑事判決　　　　　　　　　　　　九十三年度交易字第一七五號
　　公　訴　人　臺灣桃園地方法院檢察署檢察官
　　被　　　告　丙○○　男　二.
右列被告因過失傷害案件，經檢察官提起公訴（九十三年度偵字第八四三六號），本
院判決如左：
    主  文
丙○○無罪。
    理  由
一、公訴意旨略以：被告丙○○於民國九十三年一月二日下午三時五分許，駕駛車牌
    號碼Ａ三─九九六一號自用小客車，沿桃園縣觀音鄉○○村○○○路由東北往西
    南方向行駛，途經該路段之「觀八幹十三號電線桿」前，本應注意汽車行駛時，
    駕駛人應注意車前狀況，並隨時採取必要之安全措施暨於郊外行車速度不得超過
    四十公里之規定，而依當時天候晴、日間自然光線、路面乾燥、無缺陷、無障礙
    物及視距良好等情形觀之，並無不能注意之情事，竟疏未注意車前狀況並以超過
    時速五十五公里之速度行經該址，適告訴人甲○○亦疏未注意讓後方行進中之車
    輛優先通行，貿然駕駛車牌號碼ＤＳ─七七二九號自用小客車於該址路緣起步，
    致被告所駕駛上開車輛之右前側擦撞告訴人所駕右揭車輛左方駕駛座至前輪處，
    告訴人因而受有第一腰椎壓縮性骨折之傷害，因認被告涉有過失傷害罪嫌云云。
二、按犯罪事實應依證據認定之，無證據不得認定犯罪事實；又不能證明被告犯罪者
    ，應諭知無罪之判決，刑事訴訟法第一百五十四條第二項、第三百零一條第一項
    分別定有明文。又告訴人之告訴，係以使被告受刑事訴追為目的，是其陳述是否
    與事實相符，仍應調查其他證據以資審認；事實之認定，應憑證據，如未能發現
    相當證據，或證據不足以證明，自不能以推測或擬制之方法，以為裁判基礎；認
    定不利於被告之事實，須依積極證據，苟積極證據不足為不利於被告事實認定時
    ，即應為有利於被告之認定，更不必有何有利之證據（最高法院五十二年臺上字
    第一三００號、四十年臺上字第八六號、三十年上字第八一六號判例要旨參照）
    。
三、本件公訴人認被告丙○○涉有前開過失傷害犯嫌，無非係以告訴人甲○○之指訴
    、診斷證明書、道路交通事故調查報告表、現場圖、現場照片及一般公路汽車煞
    車距離行車速度對照表等為其主要論據。惟訊據被告則堅決否認有何過失傷害之
    犯行，辯稱：案發當時其開車直行經建三路，看見告訴人的車停於右前方路旁，
    其就靠中線行駛，其行駛到告訴人車左後方約不到一部轎車車身之距離時，告訴
    人的車突然衝出來，而且沒有打方向燈，其煞車不及就撞上告訴人之車輛等語。
    經查：
  (一)告訴人於警詢中雖指稱：案發時其停在路旁要切到車道上往工業四路行駛前，就
    從後視鏡發現後方有自用小客車，但距離蠻遠的，其就打左邊方向燈準備要出來
    ，等到其發現該自用小客車逼近其左後方時，其趕緊往右打方向盤，但還是撞上
    來云云，惟此與被告供述之車禍發生過程顯有差異，是告訴人前開指述是否與事
    實相符，尚應調查其他證據以資審認。
  (二)由卷附警製道路交通事故現場圖觀之，被告所駕駛自用小客車左輪煞車痕之始點
    係位於對向車道靠近行車分向線處，足徵被告之自用小客車於案發時係橫跨行車
    分向線行駛，此與被告供稱其看見告訴人的車停於右前方路旁，其就靠中線行駛
    等情相符，是被告於車禍發生前即注意到車前有告訴人之車輛停於右前方路旁之
    狀況，並已採取必要之安全閃避措施之事實，應堪認定。
  (三)觀諸卷附現場照片及車損照片所示，告訴人駕駛之自用小客車係左前方車門遭撞
    擊且凹陷變形，由此觀之，告訴人與被告所駕駛之自用小客車顯非在二車相互平
    行或近乎平行之狀況下發生碰撞，而係在二車行進方向尚存有相當之角度時即發
    生碰撞，因二車若係在相互平行或近乎平行之狀況下碰撞，應僅有車身遭擦過之
    痕跡，而不致於造成如告訴人所駕駛自用小客車車門凹陷變形之嚴重損壞，是告
    訴人駕駛之自用小客車應係在甫起步向左切入車道而未及打直車身之際，即遭被
    告駕駛之自用小客車撞及，應可認定。準此，告訴人指稱其自路旁要切進車道前
    ，就從後視鏡發現後方有自用小客車，但距離蠻遠的云云，顯與事實不符，蓋告
    訴人自路旁切入車道之際，若確與被告駕駛之自用小客車間尚有一段蠻遠之距離
    ，則告訴人於切入車道後應有時間向前行駛並將車身打直，而非於甫切入車道未
    及打直車身之際即遭撞擊。故被告辯稱其行駛到告訴人車左後方約不到一部轎車
    車身之距離時，告訴人之車突然衝出來等語，顯與卷證資料較為符合，應堪採信
    。
  (四)按行車速度，依速限標誌或標線之規定，無標誌或標線者，行車時速不得超過五
    十公里，但在未劃設車道線、行車分向線之道路，或設有快慢車道分隔線之慢車
    道，時速不得超過四十公里，道路交通安全規則第九十三條第一項第一款定有明
    文。查本件車禍之發生路段劃有行車分向線但未設置速限標誌等情，業經證人即
    至車禍現場處理之警員乙○○於本院審理時到庭結證屬實，並有現場照片在卷可
    參，依首揭規定，該路段之速限應為時速五十公里無訛。而由卷附被告車損照片
    觀之，被告所駕駛自用小客車右前輪之輪胎與輪圈已近乎分離，輪圈並已變形，
    依一般經驗法則，該車之右前輪顯已喪失大部分之制動力，而此種情況勢必會增
    加該車之煞車距離，是公訴人以「一般公路汽車煞車距離、行車速度對照表」認
    定被告肇事當時之車速超過時速五十五公里，即失其客觀性，自難遽予採信。又
    被告於警詢及本院行準備程序時均供稱當時時速為四、五十公里，於本院審理時
    亦供稱當時時速約五十公里左右，前後所述均屬一致，應可採信，且並無其他證
    據證明被告當時之車速超過每小時五十公里，自應認被告並無超速之情事。再者
    ，本件告訴人係於二車相距約不到一部轎車車身之距離時，始自路旁突然切入車
    道乙節，已如前述，實難期待被告對此突如其來之狀況能加以預見防範，是告訴
    人駕駛自用小客車未注意後方來車，即貿然由路旁起駛，應為本件車禍之唯一肇
    事原因，被告應無肇事因素，而本件車禍經送請臺灣省桃園縣區車輛行車事故鑑
    定委員會鑑定結果，亦與本院為相同之認定，有該會桃鑑字第九三０四三九號鑑
    定意見書一份在卷可考，足見被告對本件車禍之發生並無過失。
四、綜上論述，尚難認被告所辯係虛構之詞，自不得僅憑告訴人單方面之指訴，即遽
    為不利於被告之認定，本件公訴意旨所憑事證尚無從形成被告有罪論斷之確信，
    而刑事被告依法並無自證無罪之義務，此外，復查無其他積極事證足以證明被告
    確有過失傷害之犯行，自屬不能證明其犯罪，揆諸首揭法條、判例要旨及說明，
    應諭知被告無罪之判決。
據上論斷，應依刑事訴訟法第三百零一條第一項，判決如主文。
本案經檢察官崔秉君到庭執行職務。
中　　　華　　　民　　　國　　九十三　　年　　 十一 　　月　　二十九　　日
                                  臺灣桃園地方法院刑事第十一庭
                                      審判長法  官  蔡 榮 澤
                                            法  官  游 士 珺
                                            法  官  魏 于 傑
右正本證明與原本無異。
如不服本判決，應於送達後十日內向本院提出上訴狀（應附繕本）。
                                            書記官  何 慧 娟
中　　　華　　　民　　　國　　九十三　　年　　 十二 　　月　　　六　　　日
